臺灣高等法院刑事判決　　　　　　　 100年度上訴字第1543號
上　訴　人　臺灣臺北地方法院檢察署檢察官
被　　　告　黃達生
上列上訴人因被告違反商業會計法等案件，不服臺灣臺北地方法
院99年度訴字第418 號中華民國100 年4 月29日第一審判決（起
訴案號：臺灣臺北地方法院檢察署98年度偵字第10760 號），提
起上訴，本院判決如下：
    主  文
上訴駁回。
    理  由
一、公訴意旨略以：被告黃達生及崔志堅（另經臺灣臺北地方法
    院檢察署通緝中）分別係原址設於臺北巿中山區○○○路○
    段115 巷13號2 樓之登凱國際興業有限公司（以下簡稱登凱
    公司，該公司於民國90年12月18日變更營業地址為臺北市中
    山區○○○路○段82巷30號7 樓；於92年11月7 日再變更營
    業地址為臺北巿中山區○○○路○段26號12樓之3 ；於93年
    5 月13日再變更營業地址為臺北市○○區○○路一段251 巷
    2 弄7 號1 樓；於93年7 月23日再變更營業地址為臺北市○
    ○區○○路四段188 巷12號；於93年8 月31日再變更營業地
    址為臺北市士林區○○○路○段423 號4 樓）之前後任董事
    長，被告黃達生之任期自90年3 月15日起至92年11月6 日止
    ，崔志堅之任期自92年11月7 日起至94年4 月5 日止。二人
    均為公司法規定之公司負責人，並為商業會計法所規定之商
    業負責人，係從事業務之人，以製作會計憑證為其附隨業務
    ，並於銷售貨物或勞務時，應依銷售及勞務之內容據實開立
    統一發票，竟基於概括犯意，於92年1 月間起至93年4 月止
    ，明知與附表所列思宜企業有限公司（以下簡稱思宜公司）
    、宜鎂企業有限公司（以下簡稱宜鎂公司）、峰汶實業有限
    公司（以下簡稱峰汶公司）並無交易之事實，卻取得上開公
    司所開立之統一發票作為進項憑證，金額達新臺幣（下同）
    21,554,415元（如附表一），藉以扣抵銷項稅額，並明知與
    附表二所列思宜公司、拓吉企業有限公司（以下簡稱拓吉公
    司）、鑫富國際企業有限公司（以下簡稱鑫富公司）間無銷
    貨事實，竟基於幫助他人逃漏營業稅捐及填製不實會計憑證
    之概括犯意，自92年1 月間起至94年4 月間止，連續多次虛
    開如附表二所示銷售金額總計33,213,464元之統一發票予附
    表二所列公司做為進貨支出憑證，供各公司申報營業稅時用
    以申報進項支出，幫助他人逃漏營業稅額計1,660,678 元。
    因認被告涉犯修正前稅捐稽徵法第47條第1 款、第41條之公
    司負責人為納稅義務人以不正當方法逃漏稅捐罪、第43條第
    1 項幫助他人逃漏稅捐罪、修正前商業會計法第71條第1 款
    虛偽填製會計憑證等罪嫌。
二、起訴書所犯法條欄漏載被告涉犯修正前稅捐稽徵法第47條第
    1 款、第41條之公司負責人為納稅義務人以不正當方法逃漏
    稅捐罪法條，惟起訴書犯罪事實已載明被告明知與思宜公司
    、宜鎂公司、峰汶公司無交易之事實，卻取得上開公司所開
    立之統一發票作為進項憑證藉以扣抵銷項稅額之以不正當方
    法逃漏稅捐等情，此部分業已起訴，本院應一併予以審究，
    合先敘明。
三、公訴意旨認被告涉犯開犯行，無非係以：(一)查緝案件稽查報
    告：證明全部犯罪事實；(二)登凱公司設立資料、稅籍資料、
    負責人戶籍資料、思宜公司、宜鎂公司、峰汶公司、拓吉公
    司、鑫富公司等營業人涉嫌開立不實統一發票刑事案件移送
    書、涉嫌虛設行號相關資料分析表、欠稅總歸戶查詢情形表
    、專案申請調檔統一發票查核名冊及清單、已扣抵銷項稅額
    專案申請調檔統一發票查核名冊及清單等件：佐證被告行使
    業務登載不實文書及幫助他人逃漏稅捐之事實；(三)勞工保險
    局98年10月30日保承新字第09810410800 號函及中央健康保
    險局臺北分局98年10月29日健保北承一字第0980129805號函
    各1 份：證明登凱公司無投保勞工保險紀錄及未申請成立全
    民健康保險投保單位，故登凱公司係虛設行號，與附表一及
    附表二公司均無交易之事實；(四)被告之供述：證明被告係登
    凱公司之登記負責人，且為實際負責人等，為其主要論據。
四、按犯罪事實應依證據認定之，無證據不得認定其犯罪事實；
    不能證明被告犯罪者，應諭知無罪之判決，刑事訴訟法第15
    4 條第2 項、第301 條第1 項分別定有明文。又刑事訴訟法
    上所謂認定事實之證據，係指足以認定被告確有犯罪行為之
    積極證據而言，該項證據自須適合於被告犯罪事實之認定，
    始得採為斷罪資料；事實之認定應憑證據，如未發現相當證
    據或證據不足以證明，自不能以推測或擬制之方法，以為裁
    判之基礎。再認定犯罪事實所憑之證據，雖不以直接證據為
    限，間接證據亦包括在內，然而無論其為直接或間接證據，
    其為訴訟上之證明，須於通常一般之人均不致有所懷疑，而
    得確信其為真實之程度者，始得據為有罪之認定，倘其證明
    尚未達到此一程度，而有合理之懷疑存在，致使無從形成有
    罪之確信，即不得遽為不利被告之認定（最高法院76年度台
    上字第4986號判例要旨參照）。末按檢察官就被告犯罪事實
    ，應負舉證責任並指出證明之方法，同法第161 條第1 項亦
    有明文規定。因此，檢察官對於起訴之犯罪事實，應負提出
    證據及說服之實質舉證責任；倘其所提出之證據不足為被告
    有罪之積極證明，或其闡明之證明方法無從說服法官以形成
    被告有罪之心證，基於無罪推定原則，自應為被告無罪判決
    之諭知（最高法院92年度台上字第128 號判例要旨參照）。
五、訊據被告固不否認其自90年3 月15日起至92年11月6 日止擔
    任登凱公司之負責人，惟堅詞否認有何公訴意旨所指之上揭
    犯行，辯稱：登凱公司是袁仁清介紹我加入的，因為袁仁清
    作導遊，找不到人當負責人，就叫我當負責人，我一個禮拜
    進公司一、二次，但我沒辦法干涉業務，業務都是袁仁清處
    理，公司大小章也是他保管，我沒有蓋過公司大小章，生意
    也是袁仁清找人介紹進來的，存摺則是公司另一個大股東王
    小姐保管；在我擔任負責人期間，登凱公司與廠商往來都是
    正常交易，後來登凱公司讓渡給崔志堅，我與崔志堅僅見過
    一次面，之後我們沒有聯絡，崔志堅做什麼事，我不知道，
    也與我無關等語。
六、經查：
  (一)被告係自90年3 月15日起至92年11月6 日止擔任登凱公司之
    負責人，此有經濟部中部辦公室98年2 月24日經中三字第09
    834724500 號函及所附之登凱公司設立迄今之歷次變更登記
    表影本1 份（見98年度偵字第10760 號卷(一)〈下稱見偵查卷
    (一)〉第第67、70至85頁）、登凱公司之登記全卷宗（影卷外
    放）等在卷可稽。而公訴意旨所指本案登凱公司取得不實發
    票藉以扣抵銷項稅額及開立不實發票供各公司申報進項支出
    ，幫助他人逃漏營業稅額之期間為92年1 月間起至94年4 月
    間止，尚包括崔志堅擔任登凱公司負責人之92年11月7 日至
    94年4 月之期間。然被告陳述只與崔志堅見過一次面，並沒
    有聯絡等語，且檢察官就被告在崔志堅擔任負責人期間所收
    受及開立之統一發票乙節，並未能舉證被告知情或與崔志堅
    有任何犯意聯絡及行為分擔，自不能僅因崔志堅與被告曾為
    登凱公司之前後任負責人，在無其他積極證據之情形下，即
    臆測其等二人就各自任內所為均有共同之犯意聯絡，而需負
    共同正犯整體負責。
  (二)基此，所應審究者為公訴意旨所指，被告所擔任負責人期間
    之自92年1 月間（該日期為公訴意旨所指登凱公司上開犯行
    始點）至同年11月6 日止期間內，被告有無修正前稅捐稽徵
    法第47條第1 款、第41條之公司負責人為納稅義務人以不正
    當方法逃漏稅捐罪及同法第43條第1 項幫助他人逃漏稅捐罪
    、修正前商業會計法第71條第1 款虛偽填製會計憑證等罪。
    茲臚陳如下：
  1.公訴意旨資以認定被告涉犯上開罪嫌之依據，為財政部臺灣
    省北區國稅局（下稱北區國稅局）查緝案件稽查報告（見偵
    查卷(一)第5 至18頁，而其所認定之涉嫌違章漏稅主體即為被
    告及崔志堅二人，經調查後認定登凱公司之涉案期間為92年
    1 月至93年4 月之橫跨被告與崔志堅各自擔任負責人之期間
    。嗣經原審函詢北區國稅局後，該局於99年11月1 日再以北
    區國稅審四字第0990026224號函覆稱：登凱公司於92年1 月
    至92年10月間之被告擔任負責人期間，取得與開立不實統一
    發票對象有思宜公司、宜鎂公司、拓吉公司等語（見原審卷
    (二)第14頁）；復於99年12月31日以北區國稅審四字第099106
    6384號函並檢附營業人進銷項交易對象彙加明細表（進項來
    源及銷項去路）、取具不實統一發票明細表及開立不實統一
    發票明細表覆稱：登凱公司於92年1 月至92年11月6 日之被
    告擔任負責人期間，取得思宜公司與宜鎂公司所開具之不實
    統一發票計16紙，銷售額19,333,515元，稅額966,677 元，
    異常進項佔總進項比例為38.05%，同期無銷貨事實開立不實
    統一發票予思宜公司及拓吉公司計82紙，銷售額21,742,970
    元，稅額1,087,153 元，異常銷項佔總銷項比例42.59%，為
    部分虛進虛銷營業人；峰汶公司及鑫富公司則是於93年間與
    登凱公司有虛偽不實交易等語（見原審卷(一)第56至62頁）。
    則被告於上揭92年1 月間至同年11月6 日止之擔任登凱公司
    負責人期間，有無與思宜公司、宜鎂公司及拓吉公司為虛偽
    不實交易，而取得及交付不實統一發票，藉以扣抵登凱公司
    銷項稅額及幫助他人逃漏營業稅情事，即應予以釐清審認。
  2.上揭北區國稅局認定登凱公司違章，且係在被告擔任登凱公
    司負責人之92年1 月至92年11月6 日之期間，取得涉嫌虛設
    行號思宜公司、宜鎂公司所開具之發票，並另開具不實之發
    票予涉嫌虛設行號思宜公司及拓吉公司，所憑之依據係以該
    局桃園縣分局於93年12月30日以北區國稅桃縣政字第093002
    0034號刑事案件移送書移請臺灣桃園地方法院檢察署偵辦為
    由。經原審再次函詢，請北區國稅局說明在被告擔任登凱公
    司登記負責人之「92年1 月至92年11月6 日」之期間，思宜
    公司、宜鎂公司及拓吉公司等公司有否實際營業？抑或為虛
    設行號？並請其具體說明認定依據。北區國稅局遂以上開北
    區國稅審四字第0990026224號函函覆原審，惟仍表示上揭公
    司，業經該局桃園縣分局以於93年12月30日以北區國稅桃縣
    政字第0930020034號刑事案件移送書，移請臺灣桃園地方法
    院檢察署偵辦等語。惟查該刑事案件移送書，係北區國稅局
    桃園縣分局將經其認定有幫助逃漏稅捐罪嫌之包括思宜公司
    、宜鎂公司及拓吉公司在內之公司負責人報請臺灣桃園地方
    法院檢察署檢察官偵辦，嗣經臺灣桃園地方法院檢察署檢察
    官以95年度偵字第26099 號偵查結果，就思宜公司、宜鎂公
    司及拓吉公司之公司負責人均以犯嫌不足為由予以不起訴處
    分（該不起訴處分意旨略以：「四、被告陳建萍（拓吉公司
    負責人）、桂永皎（思宜公司負責人）及林勝海（宜鎂公司
    負責人）部分：....(二)5 、被告林勝海經傳喚未到案，另訊
    據被告陳建萍、桂永皎等人，均堅決否認涉有上開犯行，均
    辯稱：渠等都有實際交易往來，沒有逃漏稅捐等語。經查：
    財政部臺灣省北區國稅局桃園縣分局函送意旨認拓吉公司、
    思宜公司、宜鎂公司相互間有偽開不實統一發票之情形，係
    以『汰捷專案』涉案營業人涉嫌開立不實發票及虛報進項統
    計表、『汰捷專案』涉案商號名冊、營業稅稅籍資料查詢作
    業表單、財政部臺灣省北區國稅局桃園縣分局『汰捷專案』
    查核報告、汰捷公司92年進口報單異常資料等資料為其依據
    ，並以汰捷公司報價異常認定為虛設行號，且認與汰捷公司
    交易之廠商及廠商相互間所開立之發票均為不實，而計算出
    上開逃漏稅金額。惟上開事實，業據被告陳建萍等人堅決否
    認，且卷內及函送單位亦未提供上開公司取得、開立不實發
    票之具體事證，足資證明被告等人確涉有上開犯行。再倘上
    開公司確為虛設行號，公司相互間應無任何資金往來及買賣
    契約等相關資料，惟依卷附拓吉公司之上海商業儲蓄銀行、
    合作金庫、土地銀行、彰化銀行之存摺影本、支票影本、買
    賣合約書，思宜公司之匯款單、支票影本等觀之，上開公司
    相互間確有實際交易往來，而非虛設行號。是被告等人上開
    所辯堪予採信。此外，復查無其他積極證據足資認定被告等
    人有何犯行，....，應認渠等犯嫌尚屬不足。五、依刑事訴
    訟法第252 條第1 款、第6 款、第10款為不起訴之處分。」
    （見原審卷(二)第85至90頁）。足見北區國稅局雖初步認定由
    陳建萍、桂永皎及林勝海擔任負責人之拓吉公司、思宜公司
    及宜鎂公司為虛設行號，並有開立不實統一發票情事，然嗣
    已經檢察官調查後查無犯罪事證，而予以不起訴。既已經縝
    密之偵查程序調查後為不同結果之認定，自不得以該刑事案
    件移送書逕以認定登凱公司與該等公司為不實交易，而做為
    不利於被告之認定依據。
  3.另前揭北區國稅局查緝案件稽查報告，認定登凱公司與思宜
    公司、宜鎂公司及拓吉公司為不實交易之另一根據，即為稅
    務代理人林美銀涉嫌利用記帳業者身分設立虛設行號並虛開
    發票幫助其他營業人逃漏稅捐，且林美銀確持有含登凱公司
    在內之公司印章並代購發票等情，業經臺灣臺北地方法院檢
    察署檢察官以95年度偵字第9763號起訴（見偵查卷(二)第12至
    26頁）。惟觀諸前開起訴書意旨，並未認定登凱公司於被告
    擔任負責人期間亦有虛偽交易情事，且依卷存證據資料，亦
    僅見登凱公司於非被告擔任負責人之94年間委請林美銀會計
    師事務所代為領用該年度統一發票購買證，並由證人袁仁清
    前往領用，此有卷附之營業商號使用統一發票申請書1 紙可
    佐（見偵查卷(一)第141 頁），故亦無證據證明被告於擔任登
    凱公司負責人期間，亦有委請林美銀虛開發票、逃漏稅捐或
    幫助逃漏稅捐不法情事。嗣原審再函請財政部臺北市國稅局
    中南稽徵所檢送登凱公司92年1 月至11月請領統一發票紀錄
    ，經該所於99年12月9 日以財北國稅中南營業二字第099002
    5599號函覆稱：「登凱公司92年1 月至92年12月之統一發票
    請購單已逾二年保存期限」等語（見原審卷(二)第38頁）。準
    此，已未能認定被告於擔任登凱公司負責人期間亦有委請林
    美銀為請領並虛開統一發票情事。再者，林美銀所涉上開案
    件，雖經原審於98年12月17日以96年度重訴字第34號判決在
    案（見原審卷(二)第99至150 頁背面），惟該判決亦未認定被
    告於擔任登凱公司負責人期間，登凱公司有何虛偽交易情事
    。嗣檢察官雖聲請傳喚林美銀到庭證述，證明被告確有起訴
    意旨所指罪行，然林美銀已於99年11月26日死亡，此有林美
    銀之個人基本資料查詢結果1 紙（見原審卷(二)第65頁）附卷
    可稽，已無法到庭證明檢察官所指上情。稽諸上開說明，本
    件無法逕以上揭林美銀遭起訴之起訴書即遽予推認被告有公
    訴意旨所指之犯行。
  4.復依上揭北區國稅局99年12月31日北區國稅審四字第099106
    6384號函所指述：登凱公司於92年1 月至92年11月6 日之被
    告擔任負責人期間，取得思宜公司與宜鎂公司所開具之統一
    發票計16紙，銷售額19,333,515元，稅額966,677 元，佔總
    進項比例38.05%，同期開立統一發票予思宜公司及拓吉公司
    計82紙，銷售額21,742,970元，稅額1,087,153元,佔總銷項
    比例42.59%等語。依此進項比例（38.05%）及銷項比例（42
    .59%），尚難認有顯然違反常情或經驗法則之情。另觀諸被
    告所提出之登凱公司設於萬泰商業銀行（帳號：000-00-000
    00000號）、上海商業儲蓄銀行（帳號：00-0 0000-0000000
    號）、合作金庫銀行（帳號：0000-000-000000號） 及土地
    銀行（帳號：000-000-000000號）之存摺影本資料（見原審
    卷(一)第83至84、86至88、90至93、95至100 、114 至120 、
    124 至126 頁），其上可見登凱公司於92年間與思宜公司、
    宜鎂公司及拓吉公司等之多筆金錢往來情形，被告辯稱與該
    等公司確有實際交易、買賣情形，尚非無據。
  5.至登凱公司於92年及93年間雖無員工投保勞工保險及未申請
    成立全民健康保險投保單位，此有勞工保險局98年10月30日
    保承新字第09810410800 號函及中央健康保險局臺北分局98
    年10月29日健保北承一字第0980129805號函各1 紙（見偵查
    卷(三)第27至28頁）在卷可稽。被告辯稱因登凱公司沒有員工
    ，均為業務員，所以沒有辦勞保，而且業務員只是在登凱公
    司領業務獎金，他們自己會去找投保單位辦理全民健康保險
    等語（見原審卷(一)第145 頁背面，原審卷(二)第76頁背面、第
    94頁），尚不悖於常情及經驗法則，縱認登凱公司此舉有違
    規定，亦屬行政處罰問題，自不得以此推論登凱公司為虛設
    行號或所為交易均係不實交易。
  6.另卷附之涉嫌虛設行號相關資料分析表、專案申請調檔統一
    發票查核名冊及清單、已扣抵銷項稅額專案申請調檔統一發
    票查核名冊及清單、登凱公司之欠稅總歸戶查詢情形表（見
    偵查卷(二)第42、91至116 、121 至155 頁），均為北區國稅
    局之內部登載資料，僅得以證明登凱公司於92年1 月至92年
    11月6 日之被告擔任負責人期間，有收受、交付思宜公司、
    宜鎂公司及拓吉公司統一發票情事，與上揭查緝案件稽查報
    告及刑事案件稽查報告，同無其他補強證據得以相互參佐，
    足以認定登凱公司上開收受及交付統一發票為虛偽、不實交
    易情事，自不得率爾推論被告犯罪。
  7.按稅捐稽徵法第47條第1 項第1 款之規定，固將納稅義務人
    之公司責任，基於刑事政策之考慮，於應處徒刑範圍轉嫁於
    公司法規定之公司負責人，然參酌犯罪之處罰，除須具備構
    成要件相當性、行為之違法性外，尚須具備行為之有責任之
    刑事法理，是該款所規定之「代罰」對象，應係指「符合公
    司法第八條規定之所謂公司負責人」，且須「實際參與公司
    業務執行之人」，二者兼備始可，否則，如偏狹的認係「登
    記之負責人」，亦即公司法第8 條第1 項所謂之當然負責人
    ，則於登記之負責人實際上並不過問公司之一切事務時，反
    而始得真正實際執行公司業務之人得以規避刑責，要與公平
    正義原則不合（最高法院86年度台上第2570號、95年度台上
    字第6756號判決要旨參照）。故而，該條嗣於98年5 月5 日
    修正時，即明文增訂第2 項：「前項規定之人與實際負責業
    務之人不同時，以實際負責業務之人為準。」，並於同年月
    27日公布施行。綜上，足見公司登記之名義負責人與實際負
    責業務人不同時，依新法規定係以實際負責人為代罰對象。
    從而，本件經比較新舊法結果，既應以修正後之規定對被告
    較為有利，是被告是否為實際負責業務之人一節，攸觀被告
    係代罰對象之認定，自應究明。查被告黃達生固自90年3 月
    15日起至92年11月6 日止擔任登凱公司登記負責人，業如前
    述。惟依證人袁仁清於原審證稱：黃達生於登凱公司擔任負
    責人期間，我有幫他保管公司大、小章、發票，他沒有每天
    到公司，約每隔一、二星期到公司一次，因為黃達生當時在
    做保全的工作，他於99年7 月26日答辯狀所檢附之金流相關
    資料，是我幫他整理的，證明登凱公司有實際交易等語（見
    原審卷(二)第136 頁背面、第137 、139 、142 頁），則被告
    既大約每隔一、二星期始到公司一次，且登凱公司大、小章
    及發票均交由袁仁清保管，甚且被告於本案原審審理時，由
    袁仁清為被告整理登凱公司該期間內之金流等將關資料，足
    徵袁仁清對於登凱公司業務、財務顯較被告清楚，並掌握財
    務流向，被告辯稱：袁仁清找不到人當負責人，叫我當負責
    人等語，顯非子虛。復稽之，被告擔任登凱公司負責人期間
    ，袁仁清之父親袁官海亦是該公司股東兼董事，且所佔股份
    亦高於被告，另袁仁清之弟袁勇清於被告擔任負責人期間亦
    曾擔任公司監察人，甚且登凱公司於改組後由崔志堅擔任負
    責人，袁仁清之父袁官海亦出任公司監察人等情，除據證人
    袁仁清於原審證述在卷外，並有登凱公司董事、監察人名冊
    在卷可憑（見原審卷(二)第139 頁背面、第140 頁、偵查卷(一)
    第77、91、97頁）。凡此，均足徵袁仁清實係登凱公司實際
    負責人，洵堪認定。則被告既僅係登凱公司登記負責人，既
    非實際負責人，退萬步言之，縱認登凱公司於被告擔任登記
    負責人期間，亦非修正後稅捐稽徵法第47條代罰對象，被告
    自不構成該罪。
  8.再者，依卷內事證未能證明被告與崔志堅有何犯意聯絡或行
    為分擔，自難遽認被告有公訴意旨所指犯行，被告犯罪自屬
    不能證明。
  (三)綜上，公訴人上開所提之證據尚不足以證明被告確有公訴意
    旨所指之犯行。此外，復查無其他積極證據足資證明被告有
    上述犯行，應認不能證明被告犯罪。原審審理結果，認不能
    證明被告犯罪，而諭知被告無罪判決，經核其認事用法及證
    據取捨，均無違誤。
七、上訴意旨略以：(一)登凱公司之實際負責人應係袁仁清，而被
    告黃達生與崔志堅既係透過袁仁清而辦理公司業務，其三人
    間自可能具有共同犯意之聯絡。(二)原審判決忽略並非僅有虛
    設行號會將發票賣與他人作為不實交易用以抵稅，即使是實
    際營業之公司，也常見部分營業部分盜賣發票之情事，況該
    不起訴處分書所認定不實交易之部分係另一公司與思宜公司
    、宜鎂公司、拓吉公司間與本件登凱公司無關，原審忽略考
    量被告是否確有實際交易之情況，逕依此認定被告並無不實
    交易有邏輯上之謬誤，不符合一般之論理法則。(三)林美銀連
    續以爵贏公司名義開立不實統一發票，提供登凱公司等11家
    公司扣抵銷項金額達6,577 萬86元，合計幫助此11家營業人
    逃漏營業稅共3,288,504 元（其中登凱公司部分請參考該判
    決書附表(二)之二編號第64號），足以生損害於稅捐稽徵機關
    對於稅捐稽徵之正確性；林美銀持有登凱公司之大小章及發
    票等情，而證人袁仁清於原審也證述公司負責人變更係由林
    美銀所承辦等語，是被告與袁仁清、崔志堅間，將公司大小
    章、發票交與林美銀之記帳業者，實有共同幫助逃漏稅之犯
    行。(四)證人袁仁清提供予被告之登凱公司存摺影本資料，可
    見證人袁仁清確有實際經營登凱公司之情事，且其上大多記
    載現金支出，並以手寫支付思宜公司、宜鎂公司，然是否確
    實有實際支出尚需調閱銀行傳票或支票兌現等資料始能核對
    ，以查明是否確有交易往來、資金有無回流情況云云，指摘
    該原判決不當。惟查：
  (一)登凱公司於92年11月5 日檢具變更登記申請書（存於外放登
    凱公司案卷）向臺北市政府申請變更登記，於92年11月7 日
    完成變更登記，有該公司變更登記表附卷足稽（存於外放登
    凱公司案卷），則依上開變更登記申請書所載，原董事長為
    黃達生，新董事長崔志堅，監察人由袁仁清之弟袁勇清改為
    袁仁清之父袁官海，且袁仁清因本案為被告所整理之登凱公
    司資金往資料明細，尚包括日期自92年12月11日至93年7 月
    間之資料（見原審卷第101 至131 頁），而被告自92年11月
    7 日起即未擔任登凱公司登記負責人，且被告於擔任登記負
    責人期間既未掌管公司大、小章及發票，資金往來資料亦由
    袁仁清處理，已如前述。衡情，一般公司實際負責人覓尋登
    記負責人時，均選擇可聽其指揮者充任，且登記負責人對公
    司事務實未聞問，此舉由袁仁清於原審證稱被告擔任登凱公
    司登記負責人時，其工作為保全等語，益徵實際負責人袁仁
    清僅單向指揮操控登記負責人即被告甚明，被告確未聞問登
    凱公司事務，自難僅由被告與崔志堅曾先後擔任登凱公司登
    記負責人，遽而推認被告與袁仁清、崔志堅三人互有犯意之
    聯絡。
  (二)被告於擔任登凱公司負責人期間，依其所提出之資金往來資
    料（見原審卷第82至131 頁），登凱公司除與附表一、二所
    示公司有資金往來外，尚與一慶尼龍公司、今冠公司、巨帝
    威國際公司、邦華公司、邦樺公司、陞瑞國際公司、三通多
    公司....有資金往來。復酌以，附表一、二所示公司與登凱
    公司資金往來日期，相互交錯，與一般公司資金往來無異，
    在無證據證明登凱公司與附表一、二所示公司有虛偽不實交
    易情況，依「罪疑唯輕」原則，自難遽以推論被告於擔任登
    凱公司負責人期間有虛偽不實交易之事。
  (三)另案被告林銀美所犯之案件，上訴意旨所指臺灣臺北地方法
    院96年度重訴字第34號判決附表(二)之二編號第64號，所載犯
    罪時間為93年4 月間（見原審卷(二)第121 頁），該日期被告
    已非登凱公司登記負責人，亦無證據證明被告與袁仁清、崔
    志堅間有犯意聯絡，已如前述，自難令負共犯之責。
  (四)檢察官就被告犯罪事實，應負舉證責任，並指出證明之方法
    ，刑事訴訟法第161 條第1 項定有明文。因此，檢察官對於
    起訴之犯罪事實，應負提出證據及說服之實質舉證責任，倘
    其所提出之證據不足為被告有罪之積極證明，或其指出證明
    之方法無從說服法院以形成被告有罪之心證，基於無罪推定
    之原則，自應為被告無罪之諭知（最高法院95年度台上字第
    2828號判決要旨參照）。被告於原審已提出銀行存摺證明登
    凱公司確與附表一、二所示公司有資金往來之匯款資料，公
    訴人並未指出上述資料有何不實之處；本件原判決對於檢察
    官所提出之證據，以及其所提出之證明方法，已詳予調查審
    酌，逐一剖析，仍無從獲得有罪之心證，自難逕認被告有公
    訴意旨所指之犯行。
  (五)綜上，因認檢察官之上訴為無理由，應予駁回。
八、據上論斷，應依刑事訴訟法第368 條判決如主文。
本案經檢察官陳昱旗到庭執行職務。
中    華    民    國    100    年    8    月    23    日
                  刑事第四庭   審判長法  官  陳筱珮
                                     法  官  陳玉雲
                                     法  官  邱滋杉
以上正本證明與原本無異。
如不服本判決，應於收受送達後10日內向本院提出上訴書狀，其
未敘述上訴之理由者，並得於提起上訴後10日內向本院補提理由
書狀（均須按他造當事人之人數附繕本）。
刑事妥速審判法第9 條：
除前條情形外，第二審法院維持第一審所為無罪判決，提起上訴
之理由，以下列事項為限：
一、判決所適用之法令牴觸憲法。
二、判決違背司法院解釋。
三、判決違背判例。
刑事訴訟法第377 條至第379 條、第393 條第1 款之規定，於前
項案件之審理，不適用之。
                                     書記官  劉貞達
中    華    民    國    100    年    8    月    26    日
附表一：登凱公司取得不實發票部分
┌─────┬──────────┬──────────┐
│ 公司名稱 │ 取得不實發票之對象 │取得不實發票之金額  │
│          │                    │  （新臺幣/元）     │
├─────┼──────────┼──────────┤
│ 登凱公司 │  1思宜公司         │         2,355,780  │
│          ├──────────┼──────────┤
│          │  2宜鎂公司         │        16,977,735  │
│          ├──────────┼──────────┤
│          │  3峰汶公司         │         2,220,900  │
│          ├──────────┼──────────┤
│          │                    │  共計：21,554,415  │
└─────┴──────────┴──────────┘
 附表二：登凱公司虛開不實發票部分
┌─────┬──────────┬──────────┐
│ 公司名稱 │ 虛開不實發票之對象 │  虛開不實發票之金額│
│          │                    │    （新臺幣/元）   │
├─────┼──────────┼──────────┤
│ 登凱公司 │  1 思宜公司        │         5,583,006  │
│          ├──────────┼──────────┤
│          │  2 拓吉公司        │        23,247,714  │
│          ├──────────┼──────────┤
│          │  3 鑫富公司        │         4,382,744  │
│          ├──────────┼──────────┤
│          │                    │  共計：33,213,464  │
└─────┴──────────┴──────────┘